臺灣臺中地方法院刑事判決　　　　　　　　96年度訴字第67號
公　訴　人　臺灣臺中地方法院檢察署檢察官
被　　　告　丙○○
　　　　　　　　　　（現另案在臺灣臺中女子監獄執行中）
上列被告因詐欺案件，經檢察官提起公訴（九十五年度偵字第一
八八六二號），本院合議庭裁定由受命法官獨任進行簡式審判程
序，判決如下：
    主    文
丙○○幫助意圖為自己不法之所有，以詐術使人將本人之物交付
，累犯，處有期徒刑肆月，如易科罰金，以銀元佰元即新臺幣
玖佰元折算壹日。
    犯罪事實
一、丙○○於民國（下同）九十年間因違反毒品危害防制條例案
    件，經本院判處有期徒刑八月、六月，應執行有期徒刑一年
    並確定，於九十三年九月九日縮刑期滿執行完畢。詎仍不知
    悔改，其預知不詳姓名成年人在報紙上刊登收購金融機構帳
    戶之廣告，可能利用購得帳戶作為詐欺取財使用，且其發生
    並不違背其本意，竟基於幫助詐欺取財之犯意，於九十五年
    三月十日，見報上刊登收購金融機構帳戶存摺等物之廣告，
    遂依該廣告上所載電話與對方聯絡，相約在台中市○○路與
    三民路附近，將其向台中水湳郵局所申設開立第0000000000
    0000號帳戶之存摺、印章、提款卡（包括密碼），以新台幣
    （下同）三千元代價出售予不詳年籍之王姓成年男子。該不
    詳年籍之王姓成年男子或所屬詐欺集團成員取得丙○○所有
    上開帳戶之存摺、印章、提款卡（包括密碼）後，即意圖為
    自己不法之所有，於九十五年三月十六日在報上刊載慶豐商
    業銀貸之廣告，適乙○○因急需貸款，當日見該廣告，乃依
    該廣告上所載電話與對方自稱陳志雄襄理之男子聯繫，對方
    自稱陳志雄襄理之男子向乙○○謊稱因其負債比過高，需交
    付保證金及保險費等始可貸放，使乙○○信以為真而陷於錯
    誤，依該男子指示於同年三月二十二日匯款二萬元及同年三
    月二十四日匯款一萬八千元、一萬七千六百八十元，均匯入
    丙○○所有上開台中水湳郵局帳戶，該不詳年籍之王姓成年
    男子或所屬詐欺集團成員隨即分別於當日利用提款卡領出所
    詐得上開款項。嗣乙○○查覺有異，始知受騙。
二、案經台中市警察局第一分局報請臺灣臺中地方法院檢察署檢
    察官偵查起訴。
    理    由
一、本件被告丙○○所犯係死刑、無期徒刑、最輕本刑為三年以
    上有期徒刑以外之罪，其於準備程序中就被訴事實為有罪之
    陳述，經告知簡式審判程序之旨，並聽取公訴人及被告之意
    見後，本院合議庭認為適宜而裁定由受命法官獨任進行簡式
    審判程序，合先敘明。
二、上揭犯罪事實，業據被告丙○○坦承不諱，並經被害人乙○
    ○於警詢時供述無訛，復有被告所有上開台中水湳郵局開戶
    資料及客戶歷史交易清單、被害人乙○○提出之郵政國內匯
    款執據影本三紙、刊載慶豐商業銀貸之廣告影本一紙附卷可
    稽。被告預知不詳姓名成年人在報紙上刊登收購金融機構帳
    戶之廣告，可能利用購得帳戶作為詐欺取財使用，仍以三千
    元代價，將其所有上開台中水湳郵局帳戶之存摺、印章、提
    款卡（包括密碼），出售予不詳年籍之王姓成年男子，嗣該
    不詳年籍之王姓成年男子或所屬詐欺集團成員，果據以作為
    詐欺取財使用，被告自有幫助該不詳年籍之王姓成年男子或
    所屬詐欺集團成員詐欺取財之不確定故意。本件事證明確，
    被告犯行堪以認定。
三、按刑法上之故意，以行為人對於構成犯罪之事實，均有具體
    確定之認識，並有意使其發生者為確定故意，而行為人對於
    構成犯罪之事實，雖無具體確定之認識，然已預見其發生，
    而其發生不違背其本意者，則為不確定故意。又行為人基於
    幫助他人犯罪之意思，為促成他人犯罪而為犯罪構成要件以
    外之行為，為幫助犯。本件被告預知不詳姓名成年人在報紙
    上刊登收購金融機構帳戶之廣告，可能利用購得帳戶作為詐
    欺取財使用，仍以三千元代價，將其所有上開台中水湳郵局
    帳戶之存摺、印章、提款卡（包括密碼），出售予不詳年籍
    之王姓成年男子，作為該不詳年籍之王姓成年男子或所屬詐
    欺集團成員詐欺取財使用，此既不違背其當初出售帳戶存摺
    、印章、提款卡（包括密碼）之本意，且係參與提供取得詐
    欺取財犯罪所得款項之工具，對此犯行施以助力，為詐欺取
    財罪構成要件以外之行為，應以詐欺取財罪之幫助犯論之。
    核被告所為，係犯刑法第三十條第一項、第三百三十九條第
    一項之幫助詐欺取財罪。又被告係幫助不詳年籍之王姓成年
    男子或所屬詐欺集團成員犯詐欺取財罪，為從犯，應按正犯
    之刑減輕之。查被告於九十年間因違反毒品危害防制條例案
    件，經本院判處有期徒刑八月、六月，應執行有期徒刑一年
    並確定，於九十三年九月九日縮刑期滿執行完畢，有台灣高
    等法院被告前案紀錄表附卷可考，其於五年內再犯本件有期
    徒刑以上之罪，為累犯，應依法加重其刑，並依規定先加後
    減。爰審酌被告出售其所有上開金融機構帳戶之代價不高，
    幫助詐欺取財所生危害社會治安之程度，事後坦承犯行，態
    度尚佳，及其犯罪之動機、目的、手段、所生損害等一切情
    狀，量處如主文所示之刑，並諭知易科罰金之折算標準。按
    被告行為後，刑法第四十一條第一項前段有關易科罰金折算
    之標準，業經總統於九十四年二月二日公布修正，由「得以
    一元以上三元以下折算一日，易科罰金」，並適用修正前罰
    金罰鍰提高標準條例第二條（現已刪除）之規定，提高為「
    得以新台幣一千元、二千元或三千元折算一日，易科罰金」
    ，且刪除「因身體、教育、職業、家庭之關係或其他正當事
    由，執行顯有困難者」之條件；另刑法第三十條第一項、第
    二項規定：「幫助他人犯罪者，為從犯。雖他人不知幫助之
    情者，亦同。從犯之處罰，得按正犯之刑減輕之」，亦修正
    為「幫助他人實行犯罪行為者，為幫助犯。雖他人不知幫助
    之情者，亦同。幫助犯之處罰，得按正犯之刑減輕之」；而
    刑法第四十七條「受有期徒刑之執行完畢，或受無期徒刑或
    有期徒刑一部之執行而赦免後，五年以內再犯有期徒刑以上
    之罪者，為累犯，加重本刑至二分之一」之規定，則修正為
    「受徒刑之執行完畢，或一部之執行而赦免後，五年以內故
    意再犯有期徒刑以上之罪者，為累犯，加重本刑至二分之一
    」，並增訂第二項「第九十八條第二項關於因強制工作而免
    其刑之執行者，於受強制工作處分之執行完畢或一部之執行
    而免除後，五年以內故意再犯有期徒刑以上之罪者，以累犯
    論」，均自九十五年七月一日施行。依修正施行後刑法第二
    條第一項「行為後法律有變更者，適用行為時之法律。但行
    為後之法律有利於行為人者，適用最有利於行為人之法律」
    之規定，比較修正前後刑法第四十一條第一項前段之規定，
    修正後之規定，並未較有利於被告，應適用被告行為時即修
    正前刑法第四十一條第一項前段、罰金罰鍰提高標準條例第
    二條之規定，諭知易科罰金之折算標準，即應以銀元三百元
    折算一日，經折算為新台幣後，應以新台幣九百元折算一日
    ；另刑法第三十條雖有作上開文字上之修正，惟此尚非屬修
    正後刑法第二條第一項所指法律變更之範圍，並不生比較之
    問題，應適用現行、有效之裁判時法論以幫助犯；而不論依
    修正前刑法第四十七條，或修正後刑法第四十七條第一項之
    規定，對被告均構成累犯，並無有利或不利之情形，自不生
    新舊法比較之問題，應逕依修正前刑法第四十七條規定論以
    累犯，併此敘明。
四、臺灣臺中地方法院檢察署檢察官（九十五年度偵字第二三一
    八四號）併辦意旨略以：被告丙○○將其所有郵局00000000
    0000000帳號之帳戶賣予不詳姓名之成年男子，九十一年十
    二月間民眾劉婉鈴閱報，撥打貸款廣告刊登之電話，接電話
    之人告知若貸款二十萬元，需先將手續費、律師費、公證費
    等費用匯入上開帳戶內，致使劉婉鈴陷於錯誤而匯款一萬一
    千元至上開帳戶。因認被告涉犯刑法第三十條第一項、第三
    百三十九條第一項之幫助詐欺取財罪嫌，而與本案具有連續
    犯之裁判上一罪關係，為此移送併辦等語。訊據被告丙○○
    對其於九十一年七月四日，在台中市某處，將其所有上開台
    中水湳郵局帳戶之存摺、印章、提款卡（包括密碼），以三
    千元代價出售予不詳姓名成年男子，並知情該不詳姓名成年
    男子取得其所有上開台中水湳郵局帳戶之存摺、印章、提款
    卡（包括密碼）後，可能作為詐欺取財等不法用途之匯款工
    具，嗣於九十一年十二月二十日，被害人劉婉鈴匯款一萬一
    千元至其所有上開帳戶等情坦承不諱，並經被害人劉婉鈴於
    警詢時供述甚明，復有被告所有上開台中水湳郵局開戶資料
    及客戶歷史交易清單、被害人劉婉鈴提出之郵政國內匯款執
    據影本一紙附卷可稽，事證明確，被告犯行堪以認定。惟被
    告復供承：伊出售所有上開台中水湳郵局帳戶之存摺、印章
    、提款卡（包括密碼）後，曾將該帳戶存摺掛失，並重新申
    領新存摺及提款卡，嗣於九十五年三月十日，因施用毒品而
    缺錢購買毒品，故再將伊所有上開台中水湳郵局帳戶之存摺
    、印章、提款卡（包括密碼）以三千元代價出售予不詳年籍
    之王姓成年男子等語，可見被告第二次出售其所有上開台中
    水湳郵局帳戶之存摺、印章、提款卡（包括密碼），係因缺
    錢購買毒品始另行起意，且二次出售時間相距三年有餘，尚
    難依修正前刑法第五十六條規定認有連續犯之裁判上一罪關
    係，應將此併辦部份檢還檢察官另行依法處理。
五、據上論斷，應依刑事訴訟法第二百七十三條之一第一項、第
    二百九十九條第一項前段，刑法第二條第一項前段、第三十
    條第一項前段、第三百三十九條第一項、第三十條第二項、
    第四十七條（修正前）、第四十一條第一項前段（修正前）
    ，罰金罰鍰提高標準條例第一條前段、第二條（修正前），
    現行法規所定貨幣單位折算新台幣條例第二條，判決如主文
    。
本案經檢察官甲○○到庭執行職務。
中　　華　　民　　國　　96　　年　　1 　　月　　31　　日
                  刑事第三庭    法  官  朱光國
上正本證明與原本無異。
如不服本判決，應於送達後十日內向本院提出上訴狀（須附繕本
），上訴於台灣高等法院台中分院。
                                書記官  洪明霞
中　　華　　民　　國　　96　　年　　1 　　月　　31　　日
附錄論罪科刑法條
刑法第三百三十九第一項：
意圖為自己或第三人不法之所有，以詐術使人將本人或第三人之
物交付者，處五年以下有期徒刑、拘役或科或併科一千元以下罰
金。
